【裁判字號】    96,易,407
【裁判日期】    970221
【裁判案由】    竊盜
【裁判全文】
臺灣宜蘭地方法院刑事判決               96年度易字第407號
公  訴  人  臺灣宜蘭地方法院檢察署檢察官
被      告  丁○○
                    （另案在臺灣宜蘭監獄執行中）
上列被告因竊盜案件，經檢察官提起公訴（96年度偵字第1845、
3210號），本院判決如下：
    主  文
丁○○所犯如附表所示之竊盜罪，均為累犯，各處如附表宣告刑
欄所示之刑，扣案之鑰匙壹支沒收。應執行有期徒刑拾月，扣案
之鑰匙壹支沒收。
其餘被訴竊盜部分無罪。
    事  實
一、丁○○前因施用第一、二級毒品，經本院於民國91年3月7日
    ，以90年度訴字第395號刑事判決各判處有期徒刑10月、4月
    確定；另因公共危險案件，經臺灣士林地方法院於92年7月
    14日，以91年度交訴字第36號刑事判決判處有期徒刑8月確
    定，而上開有期徒刑10月、4月、8月經本院以92年度聲字第
    825號裁定定其應執行刑有期徒刑1年6月；再因施用第一級
    毒品案件，經本院於92年7月17日，以92年度訴字第118號刑
    事判決判處有期徒刑1年確定；及因施用毒品案件，經本院
    於92年7月17日，以92年度易字第209號刑事判決判處有期徒
    刑6月確定，並與上開施用毒品有期徒刑1年經本院以92年度
    聲字第826號裁定定其應執行刑有期徒刑1年4月。上開有期
    徒刑1年6月、1年4月經接續執行後，於94年12月6日假釋出
    監，於95年8月21日假釋期滿，以已執行論。
二、詎丁○○猶不知悔改，(一)意圖為自己不法之所有，先於附表
    編號1、2所示之時間、地點，以附表所示之方式，竊取戊○○、盧文峰之物品得逞。嗣於96年5月7日凌晨2時許，為警
    在宜蘭縣羅東鎮○○路1巷11號前查獲被竊之車牌號碼
    LEI-250號機車與機車內之盧文峰汽、機車駕駛執照各1張、
    行車執照1張、盧文政身分證1張等物，隨即在同路一巷2號
    內查獲丁○○；(二)丁○○再於96年8月14日凌晨某時，在宜
    蘭縣羅東鎮○○路，見乙○○前於96年8月9日下午5時許，
    在宜蘭縣羅東鎮博愛醫院舊大樓前遭不明人士騎走後停放該
    路旁之腳踏車，竟意圖為自己不法之所有，而竊取該腳踏車
    （附表編號3）。嗣於96年8月14日凌晨2時25分許，為警在
    宜蘭縣羅東鎮○○路69號前查獲。
三、案經宜蘭縣警察局羅東分局報請臺灣宜蘭地方法院檢察署檢
    察官偵查起訴。
    理  由
甲、被訴竊盜有罪部分：
一、訊據被告丁○○固坦承附表編號3竊取被害人乙○○之腳踏
    車等情不諱，惟矢口否認有附表編號1、2之竊盜犯行，並辯
    稱：機車不是伊偷的，是1名住在五結男子所偷，當天是該
    男子騎機車載伊至公園路1巷2號辛○○住處云云。經查：
  (一)就附表編號1被害人戊○○所有之車牌號碼LEI-250號機車，
    於96年4月27日上午7時許發現遭竊，及附表編號2被害人盧
    文峰放置於IVC-252號機車置物箱內證件，於96年4月28日上
    午9時許發現遭竊，及附表編號3被害人乙○○所有之腳踏車
    ，於96年8月9日下午5時許，在宜蘭縣羅東鎮愛醫院舊大樓
    前遭人騎走等情，業據被害人戊○○、盧文峰、乙○○指述
    綦詳（參見警羅偵字第00963102513號卷第12、13頁、警羅
    偵字第00963104549號卷第7、8頁、96年度偵字第1845號卷
    第14頁），並有證人楊文良於警訊中證述其父戊○○所有之
    前開機車遭竊等情（參見警羅偵字第00963102513號卷第9至
    11 頁）。
  (二)被告雖辯稱於96年5月7日搭乘他人所騎乘之車牌號碼
    LEI-250號機車至羅東鎮○○路1巷2號辛○○住處云云。而
    據本件查獲警員鄭小林於本院審理中結證稱：伊騎摩托車巡
    邏，經過公園路一巷11號前面，只有看到1部摩托車車牌號
    碼是LEI-250，經查詢後是失竊贓車，當時附近住戶都關門
    ，摩托車是停在公園路一巷2號房屋的後門，也就是一巷11
    號房屋的前門，一巷2號可以看到有3人在屋內聊天，當時有
    敲門，經詢問後面的摩托車是誰的，在現場時沒有人說是誰
    騎的，伊問甲○○，甲○○是說在場的朋友騎過來，但是她
    當時不敢講是誰，後來就把被告、辛○○帶到後面的摩托車
    ，伊問他們摩托車是誰騎過來，他們都說不是，後來丁○○
    自己取出鑰匙，伊拿鑰匙後可以開啟摩托車，在摩托車置物
    箱有發現其他被害人之身分證、駕照，所以就把3個人帶回
    派出所做筆錄，帶回派出所後，伊對甲○○說現在都隔離，
    妳可以說出來，甲○○就主動告訴車子是被告騎來，之後伊
    問甲○○有無看到丁○○騎過來，甲○○說她沒有看到丁○○騎摩托車過來，但是在後門聽到機車的聲音，機車停下來
    之後，馬上聽到丁○○敲後門進來，伊再問甲○○如何光憑
    聲音就可以確定是丁○○騎過來，甲○○說可以確定，因為
    之前看被告騎過等語（參見本院卷第55至57頁96年11月22
    日審判筆錄），及佐以證人甲○○於本院審理結證略稱：96
    年5月7日晚上12點多，伊在廚房後面吃稀飯，當時只有辛○○跟伊，聽到摩托車的聲音，有人敲後門叫辛○○，辛○○
    去開門，被告1個人就直接進來廚房，在廚房內跟辛○○說
    機車沒有油，要借錢加油，而查獲之前1天白天，因為當時
    伊是住在辛○○那邊，被告有來找辛○○，所以伊看過被告
    1個人騎乘過相同的摩托車等語（參見本院卷第107至111 頁
    97年1月31日審判筆錄）。綜以前開證人己○○○○、甲○○之證述，被告於96年5月7日凌晨12時許騎乘機車至辛○○
    住處，將機車停放於公園路1巷2號住處廚房後門前，於辛○○開啟後門後，被告隨即進入廚房內，並向辛○○以機車加
    油為理由借錢，嗣巡邏員警經過該處，於發現被竊機車後，
    旋即上開住處內查獲被告、辛○○、甲○○3人等情。雖同
    日在場證人辛○○於本院審理中證稱：當時伊與甲○○在煮
    稀飯，有人敲了後門後，伊才開門出去，當時「阿成」與被
    告一起來，「阿成」坐在摩托車上，「阿成」要跟伊借300
    元去加油，伊說只有100元，「阿成」說去向別人借錢後就
    離開，伊是在後門口跟「阿成」說話，「阿成」沒有進到屋
    內，在這期間中「阿成」拿東西給丁○○，丁○○也沒有拿
    東西給「阿成」，阿成」只是叫丁○○進來等，「阿成」還
    沒回來之前，警察就來臨檢並且把他們帶走等語（參見本院
    卷第58至60頁審判筆錄）。依證人辛○○之證述，除其證稱
    當日開啟後門後，曾目睹被告與綽號「阿成」男子一同前來
    ，「阿成」與其短暫交談後隨即離去部分，與證人甲○○所
    述不一外，其餘所稱被告獨自1人自後門進入屋內等情，與
    證人甲○○前揭證述相符。以被告於凌晨時分至辛○○住處
    後門，當時正值夜深人靜，如證人辛○○確與「阿成」於門
    口處談及借錢事宜，在場證人甲○○豈有不聽聞之理，況證
    人甲○○亦明確證述辛○○開啟後門後，被告隨即進入屋內
    等情，證人甲○○與被告既無仇怨，要無構陷被告之理。再
    本件查獲當時，證人己○○○○自被告身上起獲之鑰匙1支
    恰能啟動前述被竊之LEI-250號機車，如當日確有「阿成」
    騎乘機車搭載被告至辛○○住處，「阿成」向辛○○借錢加
    油未果後徒步離去一事，證人辛○○前開證稱並未目睹「阿
    成」於離去時交付被告任何物品，則警員如何能自被告身上
    起獲發動機車之鑰匙，是證人辛○○之證述既有前述瑕疵，
    足見證人辛○○於本院審理中所述係為迴護被告之詞，而不
    足採。綜上所述，被害人戊○○、盧文峰之物品遭他人所竊
    ，而被告既為被竊機車之使用者，關於機車及機車置物箱內
    物品當無不知之理，竟虛構「阿成」人物以掩飾其使用機車
    行為，足見被告前開所辯顯係卸責之詞，不足採信，其竊盜
    犯行事證明確，應依法論科。
二、核被告就附表所為，均係犯刑法第320條第1項竊盜罪。被告
    所犯附表之竊盜罪3罪，犯意各別，行為互殊，應予分論併
    罰。查被告前因施用第一、二級毒品，經本院以90年度訴字
    第395號刑事判決各判處有期徒刑10月、4月確定，另因公共
    危險案件，經臺灣士林地方法院以91年度交訴字第36號刑事
    判決判處有期徒刑8月確定，而上開有期徒刑10月、4月、8
    月經本院以92年度聲字第825號裁定定其應執行刑有期徒刑1
    年6月，再因施用第一級毒品案件，經本院以92年度訴字第
    118號刑事判決判處有期徒刑1年確定，及因施用毒品案件，
    經本院以92年度易字第209號刑事判決判處有期徒刑6月確定
    ，並與上開施用毒品有期徒刑1年經本院以92年度聲字第826
    號裁定定其應執行刑有期徒刑1年4月，上開有期徒刑1 年6
    月、1年4月經接續執行後，於94年12月6日假釋出監，於95
    年8月21日假釋期滿，有卷附臺灣高等法院被告前案紀錄表
    可按，其受有期徒刑之執行完畢，5年內再犯法定刑有期徒
    刑以上之上開3罪，為累犯，均依法加重其刑。爰審酌被告
    為圖己利，而竊取他人物品，依其犯罪之目的、手段、竊得
    財物之價值，及犯罪後除坦承附表編號3犯行外，關於附表
    編號1、2之犯行則飾詞卸責等一切情狀，就被告所犯上開3
    罪，分別量處如主文所示之刑，並定其應執行刑，以示懲儆
    。扣案之鑰匙1支，係屬被告所有，業據被告供承在卷，且
    該鑰匙係作為發動附表編號1被竊機車所用之物，堪認係被
    告用以行竊時所用之物，爰依法宣告沒收。
乙、被訴竊盜無罪部分（被害人丙○○）：
一、公訴意旨另以：被告於96年4月24日晚間8時許，在宜蘭縣羅
    東鎮○○街10號前，竊取丙○○所有之車牌號碼UXS-536號
    機車得手後（機車置物箱內有丙○○之機車駕駛執照1張）
    ，嗣將機車棄置於宜蘭縣羅東鎮○○街25號前，而將機車置
    物箱內丙○○之機車駕駛執照取走。嗣於96年5月7日凌晨2
    時許，為警在宜蘭縣羅東鎮○○路1巷2號處所查獲後，自其
    身上取出丙○○機車駕駛執照1張，因認被告涉有竊盜犯行
    。
二、公訴人認被告涉有上開竊盜犯行，係以被害人丙○○機車與
    機車內機車駕駛執照遭竊後，於被告身上取出丙○○被竊駕
    駛執照為主要論據。訊據被告堅詞否認有竊取被害人丙○○
    機車犯行，並辯稱丙○○的駕駛執照是在宜蘭縣羅東鎮路上
    所撿的等語。
三、按犯罪事實應依證據認定之，無證據不得認定其犯罪事實；
    另不能證明被告犯罪者，應諭知無罪之判決，刑事訴訟法第
    154條第2項、第301條第1項分別定有明文。又刑事訴訟法上
    認定犯罪事實所憑之證據，雖不以直接證據為限，間接證據
    亦包括在內，然而無論直接證據或間接證據，其為訴訟上之
    證明，須於通常一般之人均不致有所懷疑，而得確信其為真
    實之程度者，始得據為有罪之認定，惟採用間接證據時，必
    其所成立之證據，在直接關係上，雖僅足以證明他項事實，
    而採此他項事實，本於推理之作用，足以證明待證事項者，
    方為合法，若係憑空之推想，則尚非間接證據，且如未發現
    相當證據，或證據不足以證明，自不能以推測或擬制之方法
    ，以為裁判之基礎，最高法院分別著有76年台上字第4986號
    、32年上字第67號、40 年台上字第86號判例可資參照。
四、經查：被害人丙○○所有之車牌號碼UXS-536號機車，於96
    年4月24日晚間8時許發現遭竊，嗣於同年4月25日上午11時
    22分許在宜蘭縣羅東鎮○○街25號前尋獲，惟機車置物箱內
    之機車駕駛執照並未尋獲等情，業據被害人丙○○於警訊中
    證述在卷（參見警羅偵字第00963102513號卷第14至16頁）
    。嗣被告於96年5月7日凌晨2時許，在宜蘭縣羅東鎮○○路1
    巷2號處所為警查獲，自其身上取出丙○○機車駕駛執照1張
    ，亦據證人己○○○○證述在卷（參見本院卷第55頁96年11
    月22日審判筆錄）。惟按持有贓物之原因甚多，或為竊盜、
    收受贓物或為侵占遺失物等，不能單憑行為人持有贓物之客
    觀事實，即認定涉有竊盜之犯行。雖被害人丙○○於警訊中
    明確指述機車遭竊之事實，但關於機車遭竊之際係何人為之
    ，及被告是否曾有使用該機車之行為，並無目擊證人目睹。
    加以機車於尋獲後，於機車上是否留有與被告相關之跡證，
    亦無積極證據佐證，則被告辯稱係於路上拾獲他人證件後予
    以侵占入己，亦非無據。綜上所陳。本件查獲被告持有丙○○被竊之機車駕駛執照，此一證據僅能證明被告持有贓物，
    惟仍不得以此做為被告竊盜罪之證據，是本件就公訴人所指
    被告竊取被害人丙○○機車與機車駕駛執照犯行，依卷內證
    據資料，並無任何證據證明。此外，復查無任何積極證據足
    認被告確有公訴人所指此部分之竊盜犯行，不能證明被告此
    部分犯罪，依法應諭知無罪之判決。
據上論斷，應依刑事訴訟法第299條第1項前段、第301條第1項，
刑法第320條第1項、第47條第1項、第38條第1項第2款、第51條
第5款，刑法施行法第1條之1，判決如主文。
本案經檢察官賴淑萍到庭執行職務
中    華    民    國    97    年    2     月    21    日
                  刑事第四庭法  官  辜漢忠
以上正本證明與原本無異。
如不服本判決應於收受本判決後10日內向本院提出上訴書狀，並
應敘述具體理由。若未敘述理由者，應於上訴期間屆滿後20日內
向本院補提理由書狀(均須按他造當事人之人數附繕本)。
                            書記官  許麗汝
中    華    民    國    97    年    2     月    22    日
附表：
┌──┬────┬──────┬──────┬───────┬──────┬───────┐
│編號│ 被害人 │犯罪時間    │ 犯 罪 地 點│  被 竊 物 品 │犯 罪 手 段 │  宣  告  刑  │
├──┼────┼──────┼──────┼───────┼──────┼───────┤
│一  │戊○○  │96年04月27日│宜蘭縣羅東鎮│車號LEI-250 號│以自備之鑰匙│有期徒刑肆月  │
│    │        │上午某時（被│復興路一段10│機車          │啟動竊取    │              │
│    │        │害人於上午7 │0巷3號前    │              │            │              │
│    │        │時許發現被竊│            │              │            │              │
│    │        │）          │            │              │            │              │
├──┼────┼──────┼──────┼───────┼──────┼───────┤
│二  │庚○○  │96年04月28日│宜蘭縣羅東鎮│車號IVC-252 號│以不詳方式竊│有期徒刑肆月  │
│    │        │上午某時（被│復興路一段10│機車置物箱內之│取          │              │
│    │        │告人於上午9 │0巷3號前    │庚○○汽車駕照│            │              │
│    │        │時許發現被竊│            │、機車駕照、行│            │              │
│    │        │）          │            │車執照各1張及 │            │              │
│    │        │            │            │盧文政身分證1 │            │              │
│    │        │            │            │張            │            │              │
├──┼────┼──────┼──────┼───────┼──────┼───────┤
│三  │乙○○  │96年08月9日 │宜蘭縣羅東鎮│在宜蘭縣羅東鎮│以徒手竊取  │有期徒刑月  │
│    │        │下午5時許   │公園路      │博愛醫院舊大樓│            │              │
│    │        │            │            │前遭不明人士騎│            │              │
│    │        │            │            │走後停放該公園│            │              │
│    │        │            │            │路旁之腳踏車1 │            │              │
│    │        │            │            │輛            │            │              │
└──┴────┴──────┴──────┴───────┴──────┴───────┘
附錄本案論罪科刑法條：
刑法第320條第1項
意圖為自己或第三人不法之所有，而竊取他人之動產者，為竊盜
 罪，處5年以下有期徒刑、拘役或5百元以下罰金。


司法院資訊處製作；財團法人民間司法改革基金會備份。
